【裁判字號】    98,上易,25
【裁判日期】    980429
【裁判案由】    損害賠償
【裁判全文】
臺灣高等法院臺中分院民事判決          98年度上易字第25號
    上  訴  人  丙○○
    訴訟代理人  林軍男  律師
    被  上訴人  甲○○
    訴訟代理人  柳正村  律師
上列當事人間請求損害賠償事件，上訴人對於民國97年11月26日
臺灣臺中地方法院97年度訴字第665 號第一審判決提起上訴，本
院於98年04月15日言詞辯論終結，茲判決如下：
    主  文
上訴駁回。
第二審訴訟費用由上訴人負擔。
    事  實
一、上訴人聲明求為判決：(一)原判決廢棄。(二)被上訴人應給付上
    訴人新台幣150 萬元及自起訴狀繕本送達之翌日起至清償日
    止，按年利率5%計算之利息。(三)第一、二審訴訟費用均由被
    上訴人負擔。其陳述除與原判決記載相同者予以引用之外，
    另補稱：
  (一)上訴人於原審已陳報與本件情形相似發生訟爭之報紙剪報乙
    紙，即令原審認有公用地役權存在，此僅為兩造間訴訟之爭
    執判斷事項，並不具既判力，也不能拘束訴外人乙○○○，
    其仍享有土地所有權，就此亦未必認同，其於原審復已明白
    表明，不同意兩造當事人通行，可見，土地所有人之產權一
    日不解決，訟爭即在所難免。前此，被上訴人並曾與其商討
    購買土地事宜，嗣因開價過高，終未能達成協議，此業經證
    人乙○○○到庭結證屬實，足見該筆土地確有糾紛之情事，
    亦有妨害上訴人進出及使用之虞，非如原審所認無妨害通行
    之情事。
  (二)系爭房地周邊存有他人之土地妨害本件上訴人進出及使用，
    不符合被上訴人於契約內容所保證之品質，已構成違約事由
    。按出賣人與買受人間有無此項保證品質之特約，應以契約
    內容及當事人立約當時之事實及其他一切證據資料為其判斷
    之標準。至於約定之方式，不問係由出賣人主動提出保證，
    或由買受人要求其品質，而出賣人予以同意，均無不可（最
    高法院83年度台上字第1707號判決意旨）、又買賣之物，缺
    少出賣人所保證之品質者，買受人得不解除契約或請求減少
    價金，而請求不履行之損害賠償；出賣人故意不告知物之瑕
    疵者亦同，民法第360 條定有明文（最高法院87年度台上字
    第575號判決意旨），均足資參照。
  (三)本件依兩造系爭買賣契約第9條（擔保責任）第4項約定：「
    乙方（被上訴人）保證本標的物【周邊無其他土地】妨害【
    本標的物】現況之進出及使用」，即被上訴人於訂約當時已
    向上訴人保證也即出賣人同意，本標的物【周邊無其他土地
    】妨害本標的物現況之進出及使用，保證內容不僅針對出售
    之土地本身（出售物本身之瑕疵擔保責任），並且另行保證
    無周邊其他土地「妨害」（瑕疵擔保之範圍，應指有妨害可
    能之情形即為已足，不應限縮解釋為有實際妨害之情形）本
    標的物現況之進出及使用。然系爭房地之營業門前，現存有
    屬於訴外人乙○○○所有之土地，且隔絕在系爭房地前，非
    通過其土地，勢無法連接並通行至台中市○○路○段路面，
    上訴人如果無法取得該筆土地之產權，甚至可能延生通行權
    之糾紛，此將大幅影響系爭房地之經濟與利用價值，更難以
    期待系爭房地能發揮其應有之效益，致使上訴人受有重大之
    損害。詎被上訴人竟於簽約當時，明知上情，卻仍蓄意隱瞞
    上訴人，故意不告知物之瑕疵，涉及詐騙上訴人及使上訴人
    因錯誤而為意思表示，甚至於以書面保證，系爭房地周邊無
    其他土地妨害現況之進出及使用，此均已構成不完全給付之
    債務不履行責任及瑕疵損害賠償責任。
  (四)基於買賣契約之附隨義務，違背應誠實告知之債務，應負不
    完全給付之債務不履行損害賠償。按「本件契約書內有關違
    約金之約定，已據上訴人陳明其真意即約定雙方任何一方違
    約時，他方即得解除契約，並請求給付違約金。則被上訴人
    就訟爭違約金之請求權，於上訴人違約不賣時，即已獨立存
    在。既經約定違約金額，被上訴人毋庸舉證證明其所受實際
    損害，即可依約定金額請求上訴人為給付」（最高法院74年
    台上字第137 號判決意旨）、又「違約金除當事人另有訂定
    外，視為因不履行而生損害之賠償總額。但約定如債務人不
    於適當時期，或不依適當方法履行債務時，即須支付違約金
    者，債權人於債務人不履行時，除違約金外，並得請求履行
    或不履行之損害賠償，民法第252條第2項亦有明定。故違約
    罰性質之違約金，有違約情事時其請求權即已發生，不因其
    後契約之解除而謂並無違約情事，自無契約解除而隨同消滅
    之理」（最高法院88年台上字第496 號判決意旨）。依系爭
    買賣契約第12條第3 款（違約責任）之約定，於「如乙方毀
    約不賣或給付不能或不為給付或有其他違約情事時，甲方除
    得解除本契約外，乙方應於甲方通知解約日起三日內，立即
    將已收款項如數返還甲方，並應於解約日起十日內另交付原
    所收款項之一倍金額予甲方，以為違約損害賠償。上訴人已
    依約完全給付500萬元價款。茲請求其中150萬元作為本件違
    約時之損害賠償。
  (五)侵權行為損害賠償部份（以詐欺或提供錯誤之資訊方式，侵
    害上訴人之意思決定自由權）：被上訴人於原審自承，系爭
    房地門前第三人乙○○○之土地，為其向乙○○○購買時之
    買賣標的範圍內，惟當時並未隨同過戶云云（被上訴人一審
    民事爭點整理狀第二頁以下）。如果屬實，則於成立系爭買
    賣契約之前，被上訴人顯然早已知悉，系爭房地門前有第三
    人乙○○○之土地，且該土地原為買賣之標的，但未隨同過
    戶予被上訴人，仍蓄意隱瞞，故意不告知。被上訴人明知系
    爭房地之周邊已有第三人乙○○○之土地，且有可能妨害系
    爭房地進出及使用之情事，並曾與乙○○○商討購買土地事
    宜，嗣因乙○○○開價過高，終未能達成協議，詎其仍蓄意
    隱瞞，故意不告知。被上訴人蓄意隱匿重要買賣交易訊息，
    故意不告知上訴人，即係施用詐術侵權行為，或係故意提供
    錯誤之資訊致使上訴人陷於錯誤，認系房地與第三人無任何
    糾紛之情事，在意思決定不自由之情形下，與被上訴人簽訂
    原來約定內容及價金之系爭買賣契約。核其前開所為，已屬
    侵害上訴人之意思決定自由（侵害自由權），並足以影響上
    訴人是否仍按原來約定內容及所同意之價款成立系爭房地買
    賣契約？亦致使上訴人無法事先評估購買系爭房地之風險與
    合理購買價位，受有價差之損失，系爭房地經濟與利用價值
    之損失（市值貶值），此經兩造於原審合意為55萬200 元。
    同時造成上訴人在購買系爭房地之後，營業出入口前，存有
    他人之土地妨害上訴人進出及使用之損害現況。
  (六)承前說明，被上訴人既自承系爭房地門前第三人乙○○○之
    土地，為其向乙○○○購買時之買賣標的範圍內，惟當時並
    未隨同過戶。則系爭房地門前第三人乙○○○之土地，自應
    解為係供系爭房地（主物）通行所必要，為其從物或附屬物
    之法律性質。被上訴人前此，既係一併購買之，則其嗣後出
    售予上訴人，亦應為相同之處理及解釋，同應將之列為出售
    之標的內，或應解為係供系爭房地（主物）通行所必要，基
    於主物之處分及於從物之法理，即被上訴人應負有將門前第
    三人乙○○○之土地，移轉過戶予上訴人之義務（同為本件
    買賣標的物之範圍），而未過戶之違約責任。或應轉讓其對
    前手之權利予上訴人及負權利瑕疵擔保之損害賠償責任。依
    兩造系爭買賣契約第9條（擔保責任）第1項約定，上開情事
    ，被上訴人應已符合，本件買賣標的物存有「其他糾葛等情
    事」（產權歸屬範圍與過戶之債務糾葛情事），應負違約之
    損害賠償責任。而該門前土地之地主乙○○○開價如購買該
    土地需以公告現值加四成並負擔增值稅，約70萬元。系爭房
    地經濟與利用價值之損失（市值貶值），此經兩造合意為55
    萬200元。
二、被上訴人聲明求為判決：(一)上訴駁回。(二)第二審訴訟費用由
    上訴人負擔。其陳述除與原判決記載相同者予以引用外，另
    補稱：
  (一)兩造對於97年01月10日訂立買賣契約書，由上訴人向被上訴
    人購買坐落台中市○區○村段304-83地號土地面積66平方公
    尺及其地上建號1029、1518號即門牌台中市○○路○段305-3
    號房屋一棟，總價500萬元已經付清，並於97年2月25日完成
    所有權移轉登記予上訴人。系爭買賣標的物已經現狀點交給
    上訴人占有，另上訴人已向遠東國際商業銀行辦理設定抵押
    權5,160,000 元登記完畢。而系爭房屋前有坐落台中市○區
    ○村段304-55地號土地面積6 平方公尺，則為訴外人乙○○
    ○所有之事實，雙方均不爭執。兩造所爭執部分，乃上開訴
    外人乙○○○所有304-55地號土地面積6 平方公尺有無妨害
    本買賣標的物現況之進出及使用？被上訴人未告知系爭房屋
    前有訴外人乙○○○所有304-55地號土地面積6 平方公尺，
    是否屬不依適當方法履行債務之債務不履行？被上訴人就本
    件買賣是否應負債務不履行責任、物之瑕疵及權利瑕疵、侵
    權行為之損害賠償責任？
  (二)被上訴人已將系爭房地過戶給上訴人，並無權利瑕疵：查系
    爭房地業經辦理所有權移轉登記給上訴人，目前由上訴人占
    有使用，並無第三人出面對上訴人主張權利，上訴人依權利
    瑕疵擔保對被上訴人請求損害賠償，自屬無據。而上訴人取
    得系爭房地，通行無阻，亦無物之瑕疵問題。系爭房地為訴
    外人乙○○○提供土地與建商洪淇碧合建，被上訴人於56年
    4月8日向建商洪淇碧購買系爭房地，由乙○○○為契約見證
    人，當時購買土地面積記載約23坪（包括空地、路地、巷地
    ），實際過戶面積66平方公尺（折合19.965坪），有買賣契
    約書可憑，其餘空地、路地、巷地約3 坪並未過戶，但仍作
    系爭房地通行使用，通行40年之久，相安無事，地主乙○○
    ○並無爭議。上訴人爭執坐落台中市○區○村段304-55地號
    土地面積6平方公尺折合1.815坪為乙○○○所有，即為當時
    買賣契約書所稱空地、路地、巷地，並無妨害本買賣標的物
    現況之進出及使用。
  (三)系爭房地兩面臨路並非袋地：系爭房地建築當時，地籍圖上
    截角部分作為路地使用（見建築平面圖），另乙○○○所有
    錦村段304-55地號土地亦一部分截角作為路地使用，有原審
    向台中市政府調取土地分區使用證明書可查（見原審卷第78
    頁），故系爭房地北邊面臨304-52地號巷道，東北邊截角部
    分面臨三民路三段路面，兩面臨路並非袋地，房屋大門及營
    業出入口可直接通行至三民路三段路面，並無上訴人所指不
    能通行之情形，是以上訴人依物之瑕疵請求損害賠償，顯無
    依據。
  (四)乙○○○所有錦村段304-55地號土地，係位於系爭房屋騎樓
    地與人行道間之狹長土地，土地上舖設有地磚及混凝土供系
    爭房地使用及不特定公眾通行使用，有兩造各自提出現場照
    片可稽。該土地已成為道路供公眾通行40年以上，應認為已
    因時效完成而有公用地役關係之存在，屬於既成道路（參照
    大法官會議釋字第400號解釋、行政法院45年判字第8號判例
    、61年判字第435 號判例）。乙○○○所有之上開土地既屬
    存有公用地役關係，自再無妨害上訴人所有系爭房地出入之
    可能，被上訴人為給付顯亦無違兩造簽訂之系爭契約第9 條
    之情事存在。
  (五)被上訴人並無隱瞞系爭房地須經過乙○○○所有坐落台中市
    ○區○村段304-55地號土地之事實：系爭房地起造人為乙○
    ○○（見使用執照），基地錦村段304-11、304-12地號土地
    ，當時所有權人為乙○○○，被上訴人買受系爭房地，前手
    亦為乙○○○（見土地登記謄本）。乙○○○目前所有錦村
    段304-55地號土地是作為系爭房地通行使用，亦有被上訴人
    提出之買賣契約書可稽。兩造原先於96年11月15日訂立買賣
    協議書，雙方約定系爭房地買賣總價540 萬元（見買賣協議
    書），嗣於97年01月10日再訂立正式買賣契約書，依買賣契
    約書第17條特別約定事項：「97年01月10日交屋，之後房屋
    之責任歸屬由甲方（買方）負責，買賣價原為540 萬元，雙
    方同意買賣價變更為500 萬元，雙方不得依任何理由重新議
    價，否則視違約論」。雙方已約定減價交屋後，房屋之責任
    歸屬由上訴人負責，上訴人自初簽契約迄至正式簽約、辦理
    所有權移轉登記等程序，前後達3 月有餘，上訴人所擁有之
    猶豫期間不可謂不長，難認其訂約之自由意思已受有損害。
  (六)又上訴人訂立買賣契約書後，向銀行辦理貸款，依慣例銀行
    會要求上訴人提出土地登記謄本及地籍圖謄本等文件審核，
    上開文件又是公開資訊，任何人均得向地政機關領取，無從
    隱瞞，而上訴人也確實領取上開文件向銀行取得貸款，有原
    審向遠東國際商業銀行台中自由分行調取上訴人向該銀行聲
    請不動產抵押貸款時，所提出之地籍圖謄本可稽。應認上訴
    人對於系爭買賣標的物位置圖及現況使用已經瞭解，上訴人
    於97年3月3日取得貸款設定抵押權5,160,000 元後，付清買
    賣尾款，隨即提起本件訴訟請求鉅額損害賠償，有違誠信原
    則。
    理  由
一、上訴人起訴主張：兩造於97年01月10日就被上訴人所有坐落
    臺中市○區○村段304-83地號、面積66平方公尺、應有部分
    全部之土地及坐落其上建號1029、1518號即門牌號碼臺中市
    ○○路○段305-3號之系爭房地，簽訂不動產買賣契約書，約
    定買賣價金為500 萬元，嗣上訴人已依約給付價款完畢，被
    上訴人亦於97年02月25日將系爭房地所有權移轉登記予上訴
    人。惟依系爭買賣契約第9條第4項約定：「四、乙方（即被
    上訴人）保證本標的物周邊無其他土地妨害本標的物現況之
    進出及使用」，即被上訴人於訂約當時已向上訴人保證本標
    的物周邊無其他土地妨害本標的物現況之進出及使用。然經
    上訴人調閱系爭房地之地籍圖謄本時，始赫然發現，在系爭
    房地營業出入口之處，竟有屬於訴外人乙○○○所有之土地
    （即臺中市○區○村段304-55地號土地），且隔絕在系爭房
    地前，非通過其土地，勢無法連接並通行至臺中市○○路○
    段路面，而系爭房地之大門及營業出入口，其設置即為面朝
    臺中市○○路○段方向，並以此為出口，供人員進出及使用
    ，如上訴人嗣無法取得該筆土地之產權，或甚至可能衍生通
    行權之糾紛，此除將大幅影響系爭房地之經濟與利用價值，
    更難以期待系爭房地能發揮其應有之效益，致使上訴人受有
    重大之損害。詎被上訴人於簽約當時明知上情，卻仍蓄意隱
    瞞上訴人並未告知，涉及詐騙上訴人，甚至向上訴人以書面
    保證，系爭房地周邊無其他土地妨害現況之進出及使用，已
    構成違約之債務不履行責任及物之瑕疵及權利瑕疵之損害賠
    償責任。且涉及以詐欺或提供錯誤之資訊方式，侵害上訴人
    之意思決定自由權，亦應負侵權行為損害賠償責任。為此提
    起本訴，請求被上訴人應賠償上訴人300 萬元及自起訴狀繕
    本送達之翌日起至清償日止，按年利率5%計算之利息（惟原
    審判決上訴人敗訴後，上訴人僅就其所受敗訴判決其中 150
    萬元本息部分聲明不服，其餘未上訴部分已告確定）。
二、被上訴人則以：兩造就系爭房地訂立買賣契約書，買賣總價
    金500萬元上訴人已經付清，被上訴人亦於97年2月25日將系
    爭房地完成所有權移轉登記予上訴人，另上訴人已向遠東銀
    行辦理完成抵押貸款。被上訴人遵照買賣契約書將系爭房地
    移轉給上訴人，買賣面積並無減少，房屋已騰空點交給上訴
    人，故被上訴人依約履行，並無上訴人所稱「毀約不賣或給
    付不能或不為給付或有其他違約情事」之情形。又被上訴人
    於56年間購買系爭房地時，該位於系爭房屋前訴外人乙○○
    ○所有坐落台中市○區○村段304-55地號面積6 平方公尺土
    地即已存在，而系爭房屋起造人及系爭土地原地主亦為乙○
    ○○，被上訴人已通行40年之久，並不影響進出及使用，也
    無上訴人所指不能通行至臺中市○○路○ 段路面，可能衍生
    通行權之糾紛之情事。且被上訴人依房地現狀點交，尤無欺
    騙上訴人可言。再系爭房地為乙○○○提供土地與建商洪淇
    碧合建，被上訴人於56年4月8日向洪淇碧購買系爭房地，由
    乙○○○為契約見證人，當時購買土地面積記載約23坪（包
    括空地、路地、巷地），實際過戶面積66平方公尺（折合19
    .965坪），其餘空地、路地、巷地約3 坪並未過戶，但仍作
    系爭房地通行使用，上開乙○○○所有304-55地號面積6 平
    方公尺（折合1.815 坪），即為當時買賣契約書所稱空地、
    路地、巷地之一部分，並未妨害現況之進出及使用，不生構
    成違約之債務不履行責任及物之瑕疵及權利瑕疵之損害賠償
    責任問題等語，資為抗辯。
三、兩造前揭主張及抗辯，雙方對於1.兩造於97年01月10日就系
    爭房地簽訂不動產買賣契約書，買賣價金為500 萬元，上訴
    人已給付全部價金與被上訴人，被上訴人於97年02月25日將
    系爭房地辦理所有權移轉登記與上訴人。2.系爭房地已經現
    狀點交給上訴人占有，另上訴人已向遠東國際商業銀行辦理
    設定最高限額抵押權5,160,000 元登記完畢。3.坐落臺中市
    ○區○村段304-55地號土地面積6 平方公尺，地目田，為訴
    外人乙○○○所有。4.卷附之系爭不動產買賣契約、土地及
    建物登記謄本、地籍圖謄本、土地登記謄本、買賣協議書均
    屬真正。5.系爭房屋進出門前通行道路即臺中市○○路地，
    必須經系爭房屋前訴外人乙○○○所有坐落台中市○區○村
    段304-55地號面積6 平方公尺土地等事實，均不爭執。兩造
    所爭執者，乃系爭房屋前訴外人乙○○○所有304-55地號
    面積6 平方公尺土地，有無妨害系爭房地現況及將來之進出
    及使用？被上訴人是否故為隱瞞系爭房地須經過乙○○○
    所有坐落臺中市○區○村段304-55地號土地始得出入房屋門
    前通行道路即臺中市○○路之事實。系爭房地須經過上開
    乙○○○所有土地始得出入房屋門前通行道路，是否屬被上
    訴人不依適當方法履行債務之債務不履行？被上訴人就本
    件買賣是否應負債務不履行責任、物之瑕疵及權利瑕疵、侵
    權行為之損害賠償責任？上訴人是否因前揭爭執事項之存
    在而受有損害？有否失去利益？如有損害或失去利益，其金
    額若干？計算方式為何？被上訴人居住系爭房地期間，乙
    ○○○所有坐落臺中市○區○村段304-55地號土地是否影響
    系爭房地之通行及使用？
四、按所謂權利瑕疵擔保，依民法第349條及第350條規定，出賣
    人僅擔保第三人就買賣之標的物對買受人不得主張任何權利
    及擔保其權利確係存在，亦即出賣人應擔保買賣標的之權利
    完整無缺或權利存在之謂。系爭房地業經辦理所有權第一次
    登記，此有系爭房地登記謄本附卷可憑，是系爭房地並無權
    利不存在之情事存在。且系爭房地亦無第三人出而對上訴人
    主張權利，故本件依上訴人所主張之事實，自難認已符合上
    開權利瑕疵擔保之要件，上訴人依權利瑕疵擔保對被上訴人
    請求損害賠償，自屬無據。又系爭房地建築時，其坐落基地
    東方截角部分保留部分空地，目前則作為通行道路使用（參
    原審卷第12頁地籍圖謄本、第131頁建物平面圖及第132頁現
    場照片），另訴外人乙○○○所有錦村段304-55地號土地，
    亦有一部分截角作為路地使用（參同卷第78頁附台中市政府
    都市計畫土地分區使用證明書）。故綜合系爭房地保留之空
    地及現場使用情形觀之，房屋之北側面臨巷道，東側截角部
    分（含系爭土地及乙○○○所有土地之截角部分）面臨三民
    路3 段之路面，房屋之大門及營業出入口可經由騎樓通往北
    側巷道，進而通行至三民路3 段路面。是被上訴人抗辯稱系
    爭房地並無不能通行之情形，應堪採信。上訴人稱系爭房地
    因乙○○○所有土地阻隔其中致不能通行三民路，與事實不
    符。從而，上訴人主張系爭房地存有物之瑕疵云云，與法尚
    有未合。而系爭房屋前乙○○○所有坐落臺中市○區○村段
    304-55地號土地，係沿臺中市○○路與系爭房地相鄰接，依
    兩造各自提出之現場照片顯示，乙○○○所有上開土地係位
    於系爭房屋騎樓地與人行道間之狹長土地，土地上舖設有地
    磚及混凝土亦供系爭房地使用人及不特定公眾通行使用。再
    依上訴人所提出之建物登記謄本顯示，系爭房屋於59年辦理
    所有權第一次登記，另依被上訴人提出之系爭房地不動產預
    約買賣契約書、房屋使用執照、土地登記謄本所載，系爭房
    屋原起造人為乙○○○、系爭土地被上訴人買受之前手亦係
    乙○○○，足見乙○○○所有上開土地已提供系爭房地出入
    使用及眾人通行多年無訛。而既成道路符合一定要件成立公
    用地役關係者，其所有權人對土地已無從自由使用收益，乃
    形成因公益而特別犧牲其財產上之利益，大法官會議釋字第
    400號解釋文可資參照。且參行政法院61年判字第435號判例
    意旨：「既成為公眾通行之道路，其土地之所有權，縱未為
    移轉登記，而仍為私人所保留，亦不容私人在該道路上起造
    任何建築物，妨害交通，上訴人所有土地，在二十餘年前，
    即已成為農路，供公眾通行，自應認為已因時效完成而有公
    用地役關係之存在，則該農路之土地，即已成為他有公物中
    之公共用物，上訴人雖有其所有權，但其所有權之行使，應
    受限制，不得違反供公眾通行之目的，上訴人擅自將已成之
    農路，以竹柱、鐵線築為圍籬，阻礙交通，意圖收回路地，
    自為法所不許」及45年判字第8 號判例意旨：「土地成為道
    路供公眾通行，既已歷數十年之久，自應認為已因時效完成
    而有公用地役關係之存在，此項道路之土地，即已成為他有
    公物中之公共用物，上訴人雖仍有其所有權，但其所有權之
    行使應受限制，不得違反供公眾通行之目的，上訴人擅自將
    已成之道路廢止，改闢為田耕作，被上訴人官署糾正上訴人
    此項行為，回復原來道路，此項處分，自非違法」。據此，
    已成立公用地役關係之土地，縱私人仍保有所有權，但其所
    有權之行使應受限制，不容任意圍堵而違反供公眾通行之目
    的。本件訴外人乙○○○所有之土地，依前揭說明，顯屬有
    公用地役關係存在之既成道路。而有公用地役關係存在之土
    地，即係以供公眾通行為目的，自亦得提供系爭房地對外通
    行。從而，系爭房地自不因面臨存在公用地役關係之乙○○
    ○所有上開土地，即認有不能通行之物之瑕疵，或認被上訴
    人所為債務履行行為不符債之本旨，被上訴人當不因乙○○
    ○任意擴張其所有權之行為，即認應負物之瑕疵或不完全給
    付之責。再乙○○○所有之上開土地既屬存有公用地役關係
    ，自無妨害上訴人所有系爭房地出入之可能，是被上訴人所
    為給付，亦無違兩造簽訂之系爭契約第9 條約定之情事存在
    ，至為明灼。
五、另關於上訴人主張被上訴人隱匿系爭房地前存有他人土地之
    事實，使上訴人陷於錯誤而買受系爭房地，係故意不法侵害
    上訴人意思決定自由權，使上訴人受有損失，應負侵權行為
    責任部分：按因故意或過失，不法侵害他人之權利者，負損
    害賠償責任；故意以背於善良風俗之方法，加損害於他人者
    亦同，民法第184條第1項定有明文。又共同侵權行為之成立
    ，必須符合侵權行為人有意思之聯絡或侵權行為之分擔；侵
    害他人權利；侵害行為係屬不法；被害人受有損害；侵權行
    為與被害人之損害間具有相當因果關係；須有故意或過失；
    侵權行為人須有責任能力之要件，始足當之。本件被上訴人
    依契約第9 條約定乃保證無其他土地妨害系爭建物之現況進
    出及使用，而乙○○○所有上開土地並無妨害上訴人出入之
    情形，已如前述。況土地及建物登記資料依土地法等相關法
    令規定乃屬公示資料，國人均得依法向地政機關調閱查看。
    兩造簽訂系爭契約前，既均得調閱土地、建物登記謄本及地
    籍圖以查明土地、建物之使用及周圍圍繞土地現況，上訴人
    自無因被上訴人消極不告知，即認其因此所為締約之意思表
    示有陷於錯誤之可能。尤其兩造就系爭房地之買賣，先於96
    年11月15日簽訂買賣協議書，其買賣價金約定為540 萬元，
    其後方於97年1月10日簽訂系爭契約，買賣價金則由540萬元
    減價為500萬元，嗣於97年2月25日辦畢系爭房地所有權移登
    記。可見上訴人自初簽契約迄至正式簽約、辦理所有權移轉
    登記等程序，前後達3 月有餘，上訴人所擁有之猶豫期間不
    可謂不長，難認其訂約之自由意思已受有損害；再上訴人亦
    未能舉證證明其所給付與被上訴人之價金，與其所主張之被
    上訴人侵害其意思決定自由之行為間有何相當之因果關係。
    是上訴人主張被上訴人就其出售系爭房地與伊之行為應負擔
    侵權行為損害賠償責任，仍屬無據。
六、綜上所述，本件上訴人依債務不履行責任、物之瑕疵及權利
    瑕疵、侵權行為損害賠償等之法律關係，對被上訴人請求給
    付300 萬元及法定遲延利息，為無理由，不應准許。原審為
    上訴人敗訴之判決，並無不合。上訴人對原審所受敗訴判決
    其中150 萬元本息部分聲明不服，指摘原判決該部分不當，
    求予廢棄改判，為無理由，其上訴應予駁回。
七、本件事證已臻明確，兩造所提其餘攻擊防禦方法及舉證，與
    判決結果不生影響，爰不一一論述。
八、據上論結，本件上訴人之上訴為無理由，爰依民事訴訟法第
    449條第1項、第78條，判決如主文。
中    華    民    國    98    年    4     月    29    日
                  民事第五庭    審判長法  官  林陳松
                                      法  官  王重吉
                                      法  官  古金男
以上正本係照原本作成。
不得上訴。
                                      書記官  詹錫朋
中    華    民    國    98    年    4     月    29    日
                                                      Ｍ


司法院資訊處製作；財團法人民間司法改革基金會備份。
